臺灣高雄地方法院刑事判決　　　　　　　　　　　　　九十一年度易字第五六一號
　　公　訴　人　臺灣高雄地方法院檢察署檢察官
　　被　　　告　甲○○
右列被告因違反就業服務法案件，經檢察官提起公訴（九十年度偵字第二二五０七號
），本院判決如左：
    主  文
甲○○無罪。
    理  由
一、公訴意旨略以：被告甲○○明知未經許可不得留用他人所申請聘僱之外國人，竟
    自民國九十年七月二十七日起至十一月十五日止，留用其妻邱淑珍以個人名義申
    請許可聘僱之印尼籍勞工ＲＯＬＩＫ  ＹＵＮＡＮＩ，在高雄市三民區○○○路
    三九五號甲○○眼科診所，從事診所清潔及家庭幫傭工作，嗣經警於九十年十一
    月五日在上揭地點查獲，並當場發現ＲＯＬＩＫ  ＹＵＮＡＮＩ正從事申請許可
    以外之工作，因認被告係違反就業服務法第五十三條第三款規定，而涉犯同法第
    五十八條第一項之罪嫌等語。
二、按犯罪事實應依證據認定之，無證據不得推定其犯罪事實；又不能證明被告犯罪
    者，應諭知無罪之判決，刑事訴訟法第一百五十四條、第三百零一條第一項分別
    定有明文。
三、訊據被告甲○○固不否認有印尼籍勞工ＲＯＬＩＫ  ＹＵＮＡＮＩ在其診所從事
    清潔工作等情，惟亦辯稱：該外勞係伊太太聘僱要照顧伊父親，僅有空時會到診
    所幫忙，不知如此亦違法等語。經查：按修正前就業服務法第五十三條之所以區
    分「聘僱」與「留用」者，係因立法院於八十年七月一日審議該法草案時，為使
    立法周延，咸認對於「本法施行前聘僱外國人之雇主，未於立法施行後依本法相
    關規定申請許可而仍繼續聘僱」者，亦宜加以規範，爰於「聘僱」外另增「留用
    」文字，故就業服務法第五十三條規定所稱之「聘僱」，係指雇主於本法施行前
    並未僱用外國人，而於本法施行後始有僱用行為而言，至同條所稱之「留用」，
    則係指雇主於本法施行前即已僱用外國人，而於本法施行後尚繼續其僱用行為而
    言，此經行政院勞工委員會就該法之立法意旨說明函復臺灣高等法院，有該會八
    十三年十一月十日台八十三勞職業字第七五一二○號可考。而本件印尼籍勞工Ｒ
    ＯＬＩＫ  ＹＵＮＡＮＩ係就業服務法施行後，由第三人林秀枝所聘僱，再由被
    告甲○○之妻即邱淑珍於九十年七月二十七日接續聘僱，有行政院勞工委員會九
    十年八月三十日台九十勞職外字第０七八０一一八號函、接續聘僱外國人名冊、
    接續聘僱證明書可憑，至印尼籍勞工ＲＯＬＩＫ  ＹＵＮＡＮＩ之所以會前往被
    告之診所為清潔工作，依ＲＯＬＩＫ  ＹＵＮＡＮＩ於警訊時證稱：「是我雇主
    邱淑珍指派我的。」（見九十年十一月十五日警訊筆錄），故依前開說明，在被
    告甲○○與印尼籍勞工ＲＯＬＩＫ  ＹＵＮＡＮＩ並無僱傭關係情形下，ＲＯＬ
    ＩＫ  ＹＵＮＡＮＩ又係受其雇主邱淑珍之指派始在被告甲○○之眼科診所為清
    潔之工作，被告甲○○所為即與修正前就業服務法第五十三條第三款「留用」之
    定義不相符合。公訴人認被告甲○○所為係違反修正前就業服務法第五十三條第
    三款未經許可留用他人所申請聘僱之外國人，並涉犯同法第五十八條第一項之罪
    嫌，似有誤會。另就業服務法已於九十一年一月二十一日修正公布，而修正後之
    就業服務法對於「留用」他人所申請聘僱之外國人，亦無處罰之規定，從而，本
    件被告所為，既與修正前就業服務法第五十三條第三款規定有間，而非就業服務
    法中所欲規範處罰之行為，此外，復查無其他積極證據，足認被告有何違反就業
    服務法犯行，揆諸首揭法條規定，自應為被告無罪之諭知，以期適法。
四、據上論斷，應依刑事訴訟法第三百零一條第一項，判決如主文。
中      華      民      國      九十一    年      三      月    二十    日
                                  臺灣高雄地方法院刑事第四庭
                                      法  官  楊  國  祥
右正本證明與原本無異。
如不服本判決，應於判決送達後十日內，向本院提出上訴狀。
                                      書記官  陳  怡  真
中    華    民    國    九十一    年       三      月       二十       日
